臺灣高等法院花蓮分院刑事判決
110年度重上更二字第12號
上  訴  人  臺灣花蓮地方檢察署檢察官
被      告  鮑廣廷
選任辯護人  林武順律師
            張睿文律師
上列上訴人因被告違反稅捐稽徵法案件，不服臺灣花蓮地方法院
105年度訴字第276號、106年度訴字第303號中華民國107年8月24
日第一審判決（起訴案號：臺灣花蓮地方檢察署105年度偵字第1
123、3011號，追加起訴案號：106年度偵字第3057號），提起上
訴，本院判決如下：
    主  文
原判決關於鮑廣廷違反稅捐稽徵法部分撤銷。
鮑廣廷犯修正前稅捐稽徵法第四十七條第一項第一款、第四十一
條之逃漏稅捐罪，處有期徒刑陸月，如易科罰金，以新臺幣壹仟
元折算壹日。
    犯罪事實
一、鮑廣廷原係榮亮實業股份有限公司（下稱榮亮公司）之實際
    負責人（於民國95年9月26日設立登記，時登記負責人為徐
    榛蔚，嗣於101年9月11日，變更負責人登記為鮑廣廷），屬
    稅捐稽徵法所定之公司負責人，而榮亮公司則屬稅捐稽徵法
    所定之納稅義務人。
二、緣理想大地股份有限公司（下稱理想大地公司）負責人梁清
    政因該公司於100年間，有近新台幣（下同）10億元債務即
    將到期，擬以出售登記於梁哲凡、廖偉利等親友及金盾開發
    股份有限公司（下稱金盾公司）等家族企業名下之花蓮縣○○
    鄉○○段000地號等66筆農地（面積共190,150坪，下稱本案農
    地）籌措資金，鮑廣廷即以榮亮公司名義居間介紹林德復向
    梁清政購買，林德復因考慮梁清政之債信，為減少本案農地
    交易之風險，要求榮亮公司出名簽訂買賣契約，故梁清政之
    子梁哲凡即於99年12月22日與榮亮公司訂立不動產買賣契約
    ，以10億5,500萬元之價格，將本案農地出售予榮亮公司，
    榮亮公司復於同日與林德復訂立不動產買賣契約，以15億2,
    120萬元之價格，將本案農地出售予林德復。梁哲凡等人即
    先後於100年2月23日、7月18日辦理移轉登記，將本案農地
    直接移轉登記至林德復名下。嗣林德復以本案農地向壽豐鄉
    農會等金融機構貸款，但因本案農地未經整地等因素，以致
    無法順利貸得林德復希望之金額8億元，迄100年7月29日，
    僅貸得7億2,000萬元，於保留2成開發費後，僅核撥5億7,60
    0萬元，林德復於同日僅匯款5億5,600萬元予榮亮公司，後
    因榮亮公司遲未整地，林德復自行扣除整地費用，僅實際支
    付11億5,620萬元。又因榮亮公司與梁哲凡訂立之買賣契約
    漏計土地交易產生之相關費用，另經買賣雙方口頭議價，約
    定最終買賣價額為10億8,958萬元，其間之差價6,662萬元（
    11億5,620萬元－10億8,958萬元＝6,662萬元）屬榮亮公司居
    間仲介勞務所獲取之部分佣金。另林德復再分別於101年11
    月30日及同年12月4日以匯款之方式給付350萬元及1,650萬
    元佣金予榮亮公司，總計榮亮公司藉由居間獲取之佣金收入
    為8,662萬元（計算式：6,662萬元＋350萬元＋1,650萬元＝8,6
    62萬元）。
三、鮑廣廷明知榮亮公司有前揭佣金之營業收入，本應依加值型
    及非加值型營業稅法（下稱營業稅法）開立發票，且榮亮公
    司為納稅義務人，其為公司負責人，不得以詐術方式逃漏稅
    捐，而榮亮公司未開立藉由居間仲介獲取佣金收入之統一發
    票，且漏報營業稅額8,249萬5,238元（計算式：8,662萬元
    1.05＝82,495,238元）。嗣財政部北區國稅局（下稱北區國
    稅局）於102年間針對本案農地交易進行專案清查，調取資
    金流向發現價差，於102年底要求榮亮公司及林德復說明並
    提出相關資料，鮑廣廷獲悉後，不思依法為榮亮公司補申報
    前開營業稅及營利事業所得稅額，竟基於為榮亮公司逃漏稅
    捐之犯意，向北區國稅局隱瞞榮亮公司另與林德復簽訂不動
    產買賣契約書之事實，未提出該買賣契約書，復同前逃漏稅
    捐之接續犯意，於104年4月15日前某日以榮亮公司總經理身
    分出具說明書，向該局陳稱：因林德復為規避直接與梁清政
    交易之風險，要求由榮亮公司出面擔任梁清政與林德復本案
    農地交易契約之買方，佯稱榮亮公司係無償促成該交易云云
    ；復代林德復出具說明書（說明書日期記載為104年4月15日
    ，林德復業經無罪判決確定），向北區國稅局陳稱：林德復
    流向榮亮公司及鮑廣廷之款項中，超過榮亮公司支付予梁清
    政之土地款約1億7,028萬元係屬私人借貸，與本案農地交易
    無關云云，致不知情且缺乏其他查證管道之北區國稅局人員
    陷於錯誤，誤信榮亮公司僅係無償協助林德復訂立本案農地
    買賣契約，及代為轉付土地價款，未獲取佣金收入，而將前
    開所查得約1億7,028萬元價差，認定係林德復與鮑廣廷間之
    私人借貸，進而以此金額設算林德復之利息收入，並由鮑廣
    廷以林德復名義補稅後，於104年9月15日予以結案，而未通
    報管轄之財政部臺北國稅局（下稱臺北國稅局）核課追徵本
    案農地居間之佣金收入所生之稅捐。鮑廣廷因而參與實施榮
    亮公司以詐術逃漏稅捐之行為，致榮亮公司得以逃漏營業稅
    412萬4,762元（計算式：8,249萬5,238元×5%＝412萬4,762元
    ）及營利事業所得稅1,065萬8,812元，足以生損害於稅捐稽
    徵機關對於稅捐稽徵管理之正確性。
四、案經法務部調查局東部地區機動工作站（下稱東機組）函送
    暨臺灣花蓮地方檢察署檢察官簽分偵查起訴及追加起訴。
    理  由
壹、程序方面
一、本案審理範圍：
    本件檢察官起訴及追加起訴被告犯稅捐稽徵法第47條第1項
    第1款、商業會計法第71條第1款、刑法第168條偽證等罪嫌
    ，經原判決就被告稅捐稽徵法、商業會計法罪嫌部分為科刑
    判決，偽證部分則為無罪判決，檢察官提起上訴後，本院以
    107年度上訴字第194、195號判決，撤銷原審關於被告違反
    稅捐稽徵法、商業會計法部分之科刑判決，改判處被告犯稅
    捐稽徵法第47條第1項第1款、第41條公司負責人逃漏稅捐罪
    刑，就違反商業會計法第71條第1款部分則認屬數罪關係，
    均為科刑判決，就偽證罪部分，則維持原審無罪之判決。再
    經檢察官及被告分別提起上訴，經最高法院以108年度台上
    字第4058號、109年度台上字第2664號判決，撤銷本院前開
    判決關於被告違反稅捐稽徵法部分，駁回其他上訴，從而本
    院審理範圍，應限於尚未確定之被告違反稅捐稽徵法部分。
二、起訴事實同一性：
　㈠按，
　　⒈法院之審判，固應以起訴之犯罪事實為範圍，但法院於不
      妨害事實同一之範圍內，仍得自由認定事實，適用法律，
      不受檢察官之拘束。所謂「事實同一」，則以其社會事實
      是否相同為判斷之基準（最高法院102年度台上字第206號
      判決參照）。又犯罪是否已經起訴，應以起訴書依刑事訴
      訟法第264條第2項第2款規定所記載之「犯罪事實」為準
      。而此「犯罪事實」之重要內容，包括犯罪構成要件事實
      及所組成之具體「人、事、時、地、物」等基本要素，亦
      即與犯罪成立具有重要關係之基本社會事實。故法院依據
      起訴之「犯罪事實」重要具體內容整體評價而為論斷，於
      「無礙起訴犯罪事實同一性」，及充足保障被告訴訟防禦
      權行使之前提下，得依據調查所得之證據綜合判斷以認定
      犯罪事實（最高法院108年度台上字第2882號判決意旨參
      照）。
　　⒉刑事訴訟之審判，係採彈劾主義，亦即不告不理原則，法
      院對於被告之行為，應受審判之範圍，乃指起訴書（或自
      訴狀）所記載之被告「犯罪事實」而言。而起訴係一種訴
      訟上之請求，犯罪已經起訴，產生訴訟繫屬及訴訟關係，
      法院即有審判之權利及義務。是以起訴書犯罪事實欄內所
      記載之犯罪事實，皆為法院應予審判之對象（最高法院10
      5年度台上字第2503號判決參照）。裁判上一罪案件，檢
      察官就犯罪事實一部起訴者，依刑事訴訟法第267條規定
      ，其效力及於全部，受訴法院基於審判不可分原則，對於
      未經起訴之其餘事實，應一併審判，此為犯罪事實之一部
      擴張；同理，檢察官所起訴之全部事實，經法院審理結果
      認為一部不能證明犯罪或行為不罰時，僅於判決理由內說
      明不另為無罪之諭知，毋庸於主文內為無罪之宣示，此為
      犯罪事實之一部縮減，應於理由說明不另為無罪之諭知，
      不發生變更起訴法條問題（最高法院102年度台上字第175
      9號判決參照）。
　㈡本院認定被告參與實施榮亮公司以詐術逃漏其因「居間仲介
    」本案農地買賣行為應繳納「銷售勞務」之營業稅及營利事
    業所得稅，雖不同於檢察官起訴被告參與實施榮亮公司逃漏
    「買賣」本案農地行為應繳納「銷售貨物」之營業稅及營利
    事業所得稅，且逃漏稅金額亦由營業稅5,951萬元、營利事
    業所得稅1,717萬元，減縮為營業稅412萬4,762元、營利事
    業所得稅1,065萬8,812元，然此係北區國稅局依起訴書記載
    事實認定榮亮公司於本案農地交易為「銷售土地登記請求權
    」所為之核課，嗣經被告提起訴願重行復查，最後重審復查
    決定認屬於「居間仲介銷售勞務」行為，並依據查得之金流
    8,662萬元，按短漏開統一發票並漏報銷售額補徵營業稅及
    營利事業所得稅。而檢察官、被告及辯護人就榮亮公司於本
    案農地交易行為均同意臺北國稅局重審復查決定之結果（本
    院更二審卷一第264頁至第265頁、更一審卷一第322頁、卷
    二第99頁至第101頁），並以此為論告、答辯及辯護之基礎 
    （本院更一審卷二第99頁、第100頁至101頁）。則本院依證
    據調查之結果為前揭認定，並無逸脫原起訴之社會事實，且
    無礙於被告防禦權行使，應無不可（至於犯罪事實減縮外不
    另為無罪諭知部分，詳後述）。
三、證據能力部分：
    檢察官、被告及其辯護人於本院準備程序及審理中，對於本
    案相關具有傳聞性質之證據資料，均表示同意有證據能力（
    本院更二審卷一第268頁、卷二第13頁），且本案所引用之
    非供述證據，也是合法取得，依法均可作為認定犯罪事實的
    依據。
貳、實體方面　　
一、認定犯罪事實所憑之證據及理由：
  ㈠上揭事實，業據被告坦承不諱，而梁清政之子梁哲凡於99年1
    2月22日與榮亮公司形式上訂立不動產買賣契約，以10億5,5
    00萬元之價格，將本案農地出售予榮亮公司，復於同日以榮
    亮公司名義與林德復訂立不動產買賣契約，以15億2,120萬
    元之價格，將本案農地出售予林德復。本案農地嗣分別於10
    0年2月23日、100年7月18日辦理移轉登記，直接移轉登記至
    林德復名下等情，亦據證人林德復、梁清政、梁哲凡、許秀
    碧、鍾換仁、洪雪娥、顏新章證述明確，並有梁哲凡於99年
    12月22日與榮亮公司簽立之不動產買賣契約、同日榮亮公司
    與林德復簽立之不動產買賣契約、花蓮縣○○鄉○○段0地號等6
    5筆土地100年2月23日辦理所有權移轉登記之土地登記申請
    書、花蓮縣○○鄉○○段000地號土地100年7月18日辦理所有權
    移轉登記之土地登記申請書、地政資料異動索引各1份在卷
    可稽（東機組東機廉一字第10577515870號函證據卷〈下稱東
    機組證據卷〉第12至16頁、花蓮地檢署105年度偵續字第30號
    偵查卷五第111至125頁）。　
  ㈡由梁清政及梁哲凡擔任榮亮公司與林德復間不動產買賣契約
    之保證人（東機組證據卷第14頁至第16頁背面)，及本案農
    地直接移轉登記在林德復名下，參依證人林德復於東機組調
    查時證稱：「（…原登記於梁哲凡、廖偉利、金盾公司等梁
    清政的親友或所掌公司名下，於100年3月2日登記移轉予你
    ，最後一筆0102地號土地則於100年7月27日登記移轉予你。
    該66筆土地之交易，你是實際買主或僅係人頭？）我就是實
    際買主。」、「（你與榮亮公司有無業務往來及資金往來？
    ）我與榮亮公司沒有業務往來，但是前揭土地交易是由榮亮
    公司當保證人，因為我怕梁清政的土地有拿去貸好幾胎，所
    以我要求鮑廣廷除了要加入投資之外，還要求他要提出來擔
    任負責人的公司，擔任交易的保證人。所以當時土地契約簽
    了2份，由榮亮公司與梁清政簽約，再由榮亮與我簽訂買賣
    土地，但價格都一樣。」（本院更一審卷一第197頁至第198
    頁），及於偵查中證稱：「實質上榮亮公司是保證人，但形
    式上我是跟榮亮公司簽買賣契約。」（104年度他字第632號
    卷三第232頁）等語。足見榮亮公司並無買賣本案農地之真
    意，僅係應林德復之要求，出名簽訂買賣契約以為擔保，林
    德復係透過榮亮公司協助完成本案農地交易，為本案農地之
    實際買主。而榮亮公司於本案農地買賣係居間仲介獲取佣金
    之事實，亦經臺北國稅局110年1月26日財北國稅法一字第11
    00003470號復查決定書認定無訛（本院更一審卷一第418頁
    至第428頁、第360頁至第366頁）。從而，被告抗辯榮亮公
    司於本案農地交易實係居間仲介，應屬可採。
  ㈢被告參與實施榮亮公司以詐術逃漏稅捐行為，具有刑事可罰
    性：
    ⒈查被告明知榮亮公司因本案農地買賣有佣金之營業收入事 
      實，本應依營業稅法開立發票，且榮亮公司為納稅義務人
      ，其為公司負責人，不得以詐術方式逃漏稅捐，而榮亮公
      司並未開立藉由居間仲介獲取佣金收入之統一發票，且漏
      報營業稅額。經北區國稅局於102年專案清查發現本案農
      地交易有價差情形，要求榮亮公司及林德復說明並提供相
      關資料，然被告竟向北區國稅局隱瞞榮亮公司另與林德復
      簽約之事實，未提出榮亮公司與林德復簽立之不動產買賣
      契約乙節，除據被告自承外，亦據時任北區國稅局稅務員
      之證人林淑美於調查及偵查中證述明確（104年度他字第6
      32號卷三第89頁背面、第93頁背面、第94頁、第95頁、10
      5年度偵續字第30號卷二第179頁背面、第180、181頁）。
    ⒉又被告於104年4月15日前某日以榮亮公司名義出具說明書
      ，向北區國稅局陳稱：「一、本買賣契約，係本公司與梁
      清政君等人（以下簡稱梁君）所簽訂，土地應（坐）落於
      花蓮縣○○鄉○○段000地號等66筆土地。二、按本買賣契約
      之簽訂，係因梁君與銀行之借款已屆期，而無法償還債務
      ，恐面臨土地被拍賣之局面，因此向多年好友，時剛當選
      花蓮縣長傅崐萁陳情求助，欲將名下土地出售，希望傅縣
      長能鼎力協助，以解梁君燃眉之急。三、傅縣長基於與梁
      君之多年情誼，即請友人鮑廣廷君協助尋求是否有人願意
      至花蓮投資或置產，爾經鮑廣廷多方詢問後，方有友人林
      德復表示有意願。四、惟以現行之契約習慣，林君要求要
      有銀行履約保證，但均未有銀行同意，嗣發現梁君之財務
      與債信皆有問題，且已為銀行列為拒絕往來之對象，林君
      即要求本件買賣由本公司具保且負責本件買賣契約簽訂之
      買方，本公司即基於傅縣長之請託，而答應林君之要求，
      且與林君約定⑴由本公司擔任與梁君簽立契約之相對人。⑵
      頭期款由本公司鮑廣廷開立個人支票支付與梁君。⑶契約
      成立後直接將土地登記在林君名下。⑷鮑廣廷所開立之支
      票，由林君向銀行貸款後，待撥款林君再將款項匯入本公
      司之帳號，再由本公司轉匯鮑廣廷名下，以支付契約之頭
      期款（附上代收付匯款證明）。五、綜以上說明：本件買
      賣全係因本公司鮑廣廷基於支持花蓮縣長服務鄉里、促進
      花蓮經濟發展之理念，無償協助促成本案。」有該說明書
      可稽（東機組證據卷第59頁）。可見被告隱瞞榮亮公司另
      與林德復簽訂不動產買賣契約之事實，虛偽陳述榮亮公司
      是無償協助本案農地交易，隱瞞榮亮公司佣金收入之事實
      。
    ⒊被告復代林德復出具說明書（說明書上日期記載為104年4
      月15日），向北區國稅局陳稱：「本人（指林德復）於99
      年間購買花蓮縣○○段○○段000地號等66筆土地，購地款資
      金來源為自有資金及銀行貸款，因辦理銀行貸款時程多所
      延宕，所以部分土地價金由榮亮公司及鮑廣廷君暫行代為
      墊付，俟銀行貸款撥付後，即將款項匯入前二者銀行帳戶
      。除償還代墊款項外，亦請榮亮公司及鮑君代為轉付未付
      之土地款予賣方，相關付款情形如附表。累計至102年2月
      7日共計支付125,986萬元，扣除土地款108,958萬元後，
      多餘17,028萬元係基於以往交情陸續借予鮑君周轉。累計
      借予鮑君17,028萬元，自行設算100～103年利息收入（如
      附表），於104年4月15日自動補申報100～102年度利息收
      入，並繳納綜合所得稅1,791,881元，103年之利息收入將
      於申報103年度綜合所得稅時併入申報，屆時再提供申報
      書及繳款書影本資料給貴局。」有該說明書可稽（東機組
      證據卷第58頁）。可知被告訛稱林德復流向榮亮公司及鮑
      廣廷之款項中，超過榮亮公司支付予梁清政之土地款約1
      億7,028萬元部分屬私人借貸，與本案農地交易無關，積
      極隱瞞榮亮公司居間仲介獲取佣金收入之事實。
    ⒋北區國稅局稅務人員因前開不實說明，加上缺乏其他查證
      管道，因而陷於錯誤，誤信榮亮公司係無償協助買主林德
      復訂立本案農地買賣契約及代為轉付土地價款，並未獲取
      佣金收入，而將所查得約1億7,028萬元價差，認定係林德
      復與被告間之私人借貸，進而同意被告以林德復名義自行
      設算之利息收入為745萬9,606元，應繳納個人綜合所得稅
      共計265萬428元，由被告以林德復名義補稅後，於104年9
      月15日予以結案。此觀諸證人林淑美於偵查中結證稱：伊
      承辦本案抽選案件，請林德復及榮亮公司負責人鮑廣廷說
      明，他們都主張借貸，伊沒有其他資料可以證明他們是三
      方交易或是其他情形，後來是調查局通報轉給臺北國稅局
      重新課徵稅捐等語（105年度偵續字第30號卷二第179頁背
      面至第181頁）可證。而北區國稅局因榮亮公司未開立本
      案農地交易佣金收入之統一發票、漏報營業稅額，及被告
      前揭不實說明，未依各級稽徵機關處理違章漏稅及檢舉案
      件作業要點第7點規定「稽查或審理單位如發現非屬於本
      機關轄區之違章漏稅及檢舉案件，應即移送該管稽徵機關
      處理，並副知檢舉人或原移送機關。」將本案移送管轄之
      臺北國稅局核課追徵，亦有北區國稅局102年度102HA1013
      綜合所得稅個案調查報告書（105年度偵續字第30號卷二
      第185至224頁）、111年4月22日北區國稅審二字第111000
      4981號函（本院更二審卷二第5頁）可參。是被告前揭不
      實說明，已使稅捐機關陷於錯誤，未能就榮亮公司佣金部
      分核課稅捐，並非單純漏報，確有以詐術逃漏稅捐之行為
      。
　　⒌被告為榮亮公司之實際負責人，且於101年9月11日變更登
      記為榮亮公司之負責人乙節，為被告所自承，並有股份有
      限公司變更登記表1份存卷可查（東機組證據卷第68頁）
      ，自屬稅捐稽徵法第47條第1項第1款所稱之「公司法規定
      之公司負責人」。再者，被告乃是實際參與榮亮公司以詐
      術逃漏稅捐之負責人，已如前述。從而被告前揭所為，即
      屬稅捐稽徵法第41條、第47條第1項第1款之詐術逃漏稅捐
      行為。
    ⒍至被告辯護人稱：被告雖曾向北區國稅局提出虛偽不實之
      說明書，然管轄之臺北國稅局並未接獲此資料，故前揭說
      明書應不影響核課之正確性，未造成逃漏稅捐之結果，被
      告行為應不構成稅捐稽徵法第41條、第47條第1項第1款之
      罪。惟依據北區國稅局111年4月22日北區國稅審二字第11
      10004981號函載略以：本案調查時並未查得林德復與榮亮
      公司就本案農地訂定不動產買賣契約書，亦未查得榮亮公
      司銷售土地登記請求權或收取佣金等具體事證，是僅能就
      林德復及榮亮公司雙方之說明核認資金之流動差額係屬借
      貸，且因查無榮亮公司有其他應課稅之積極事證，故難以
      依各級稽徵機關處理違章漏稅及檢舉案件作業要點第7點
      規定，通報臺北國稅局等內容（本院更二審卷二第5頁至
      第6頁），已足證北區國稅局係因被告提出前揭不實說明
      書，致陷於錯誤，誤信金流差額為私人借貸，同意林德復
      自行設算並繳納綜合所得稅而予結案，故未將本案移送管
      轄之臺北國稅局，臺北國稅局因此未及時向榮亮公司核課
      追徵，榮亮公司藉此逃漏本案應繳之營業稅及營利事業所
      得稅。直至本案遭檢舉偵查後，被告方於105年8月3日為
      榮亮公司補報繳納上開稅捐，故被告所為應合致稅捐稽徵
      法第41條「以詐術」方式逃漏稅捐之要件。
　　㈣榮亮公司逃漏稅捐金額之認定：
    ⒈榮亮公司逃漏營業稅412萬4,762元部分：
　　　⑴依臺北國稅局109年2月20日財北國稅法一字第109000706
        7號重審復查決定書（本院更一審卷一第195至201頁）
        略以：
　　　  ①榮亮公司與梁哲凡於99年12月22日簽訂之買入契約買
          賣總價款10億5,500萬元（含稅），計分4期支付，分
          別為2億元、2億元、2億元及4億5,500萬元，而第1期
          價款林德復於99年12月22日借用其姊夫吳梁洲及其配
          偶許秀碧支票計3紙，合計2億元給付予榮亮公司；第
          2期價款2億元係由許秀碧於100年2月21日及100年3月
          1日匯款予榮亮公司；第3期價款則由林德復於100年3
          月31日至同年5月3日間陸續調度資金以匯款及現金支
          付予榮亮公司及被告，合計2億20萬元；最後1期價款
          係林德復於100年7月29日取得金融機構之貸款5億5,6
          00萬元後轉匯至榮亮公司帳戶，總計林德復支付11億
          5,620萬元（2億元＋2億元＋2億元20萬元＋5億5,600萬
          元）予榮亮公司。惟依梁哲凡104年1月30日之說明函
          及榮亮公司匯付資料，因原買入契約簽約時漏計土地
          交易產生之相關費用，另經買賣雙方口頭議價，約定
          最終土地買賣總價款為10億8,958萬元，是林德復所
          支付之11億5,620萬元中，除梁哲凡收取10億8,958萬
          元之土地價款外，餘分為榮亮公司藉由居間仲介勞務
          所獲取之佣金收入6,662萬元（11億5,620萬元－10億8
          ,958萬元，含稅）。
　　　  ②林德復於101年11月30日、12月4日、102年2月6日及2
          月7日分別匯款350萬元、1,650萬元、600萬元及8,80
          0萬元，合計1億1,400萬元，其中102年2月6日匯款60
          0萬元部分，榮亮公司於訴願階段提示林德復105年6
          月28日於花蓮地檢署之訊問筆錄及支票影本等資料供
          核，並表示已於同日由被告開立支票轉交鍾換仁繳納
          出售本案農地之土地增值稅，有同日林德復過戶本案
          農地予龍天農業生技股份有限公司（威剛科技股份有
          限公司之子公司）之土地登記謄本影本為證，非屬資
          金之借貸亦非榮亮公司之居間仲介收入。另2月7日匯
          款8,800萬元部分，係被告為從事居間文物畫作買賣
          向林德復之借款，與本案無涉，且被告已於105年底
          還清，有資金返還證明，核與被告之帳戶往來及支票
          清償明細勾稽尚符，與榮亮公司主張尚無不合，是榮
          亮公司藉由居間獲取之佣金收入合計應為8,662萬元
          （6,662萬元＋350萬元＋1,650萬元，含稅）。
　　　  ③綜合前開資料，認定榮亮公司於99年12月至102年2月
          間藉由居間仲介獲取佣金收入，短漏開統一發票並漏
          報營業稅額8,249萬5,238元（8,662萬元÷1.05），應
          補繳營業稅額412萬4,762元（8,249萬5,238元×5%）
          ，原第1次核定榮亮公司銷售土地登記請求權銷售額1
          1億95萬2,381元，營業稅額5,504萬7,619元，併同於
          102年11月無進貨事實，取具聯合銷售公司開立之統
          一發票銷項額13萬3,333元，作為進項憑證申報扣抵
          銷項稅額，虛報進項稅額6,667元，補徵營業稅額5,5
          05萬4,286元（5,504萬7,619元＋6,667元），及第2次
          核定榮亮公司銷售土地登記請求權銷售額9,523萬8,0
          95元，補徵營業稅476萬1,905元，核定補徵營業稅額
          合計5,981萬6,191元（5,505萬4,286元＋476萬1,905
          元），應予追減5,568萬4,762元（5,504萬7,619元＋4
          76萬1,905元－412萬4,762元），變更核定為413萬1,4
          29元（412萬4,762元＋6,667元）。
　　　⑵臺北國稅局110年5月18日財北國稅審三字第1100016436
        號函（本院更一審卷一第360頁至第366頁）略以：
　　　　①榮亮公司於99年12月22日與梁清政之子梁哲凡簽訂不
          動產買賣契約書購買本案農地，同日榮亮公司之實際
          負責人即被告以榮亮公司名義將本案農地以榮亮公司
          名義將本案農地出賣予林德復，惟未辦理農地過戶登
          記，梁清政等人於100年3月起陸續將本案農地直接移
          轉登記至林德復名下，原核定榮亮公司銷售土地登記
          請求權，而予以補徵營業稅5,981萬6,191元及營利事
          業所得稅1,065萬8,812元。榮亮公司不服申請複查，
          未獲變更，該公司仍表不服，向財政部提起訴願，臺
          北國稅局因此就案關事證予以重審。
　　　　②依據：
　　　　　榮亮公司於訴願階段提示榮亮公司於99年12月22日
            與林德復簽訂之不動產買賣契約書及林德復103年6
            月11日於東機組調查筆錄，查買入契約交款明細表
            欄記載，林德復支付第1期價款共3筆，合計2億元
            ，收款人簽章欄有梁哲凡之簽名，並有梁清政於保
            證人欄之簽名。另依林德復前揭調查筆錄：本案農
            地原登記於梁哲凡、廖偉利、金盾公司等梁清政的
            親友或所掌公司名下，於100年3月2日登記移轉予
            林德復，最後一筆0102地號土地則於100年7月27日
            登記移轉予林德復，林德復稱本案農地交易，其是
            實際買主，與榮亮公司沒有業務往來，但本案農地
            交易是由榮亮公司當保證人，因其怕梁清政的土地
            有拿去貸好幾胎，所以要求被告除了要加入投資外
            ，還要求他提出擔任負責人的公司，擔任交易的保
            證人，所以當時土地契約簽了2份，由榮亮公司與
            梁清政簽約，再由榮亮公司與其簽訂買賣土地，但
            價格都一樣。
　　　　　被告在花蓮地檢署105年度偵字第1123號案件刑事聲
            請（認罪協商）狀所載：「一、查被告為榮亮公司
            負責人，榮亮公司於99年12月間居間介紹林德復（
            下稱買方）向梁清政、梁哲凡父子（下稱賣方）購
            入花蓮縣○○鄉○○段000○地號土地...」。
　　　　　參酌上開調查筆錄、刑事聲請（認罪協商）狀、被
            告105年7月28日及同年8月17日於花蓮地檢署之訊
            問筆錄及相關事證，林德復係透過榮亮公司協助完
            成本案農地交易，並自承其為本案農地之實際買主
            ，是榮亮公司主張系爭本案農地係居間提供擔保，
            核屬可採。
　　　　③故重審復查決定追減營業稅額及營利事業所得稅額，
          變更核定為413萬1,429元及1,065萬8,812元。
　　　⑶根據臺北國稅局前揭⑴重審復查決定書及⑵回函，雖均認
        本件逃漏之營業稅額為413萬1,429元，惟此係因榮亮公
        司102年11月無進貨事實，卻取具聯合銷售公司開立之
        統一發票銷售額13萬3,333元，作為進項憑證申報扣抵
        銷項稅額，虛報進項稅額6,667元部分（參上揭⑴.③所載
        ），然與本件漏報居間佣金100年7月29日6,620萬元、1
        01年11月30日350萬元、101年12月4日1,650萬元，時間
        有所區隔，犯罪態樣不同，查與本案無實質上或裁判上
        一罪關係，應非本案審理範圍。從而，本案逃漏營業稅
        應為412萬4,762元（413萬1,429元-6,667元）。
　　⒉榮亮公司逃漏營利事業所得稅1,065萬8,812元部分：
　　　臺北國稅局110年1月26日財北國稅法一字第1100003470號
      復查決定書(本院更一審卷一第421頁至第422頁、第424頁
      )略以：
　　　⑴營業稅行政救濟部分，依林德復103年6月東機組調查筆
        錄，自承是本案農地交易實際買主，又依被告105年度
        偵字第1123號刑事聲請（認罪協商）狀所載，榮亮公司
        於99年12月間居間介紹林德復向梁清政、梁哲凡父子購
        入本案農地，是榮亮公司本案農地交易係居間提供仲介
        ，業經重審復查決定，變更核定榮亮公司居間仲介獲取
        佣金收入8,662萬元（含稅），漏報銷售額8,249萬5,23
        8元（8,662萬元÷1.05），榮亮公司未提起訴願而確定
        在案。
　　　⑵營利事業所得稅部分，
　　　　①基於同一漏稅事實營業稅行政救濟部分，既經重審復
          查決定，爰重行核定漏報營業收入8,249萬5,238元，
          原核定營業收入總額11億9,619萬476元應予追減11億
          1,369萬5,238元，變更核定8,249萬5,238元。
　　　　②又本案農地交易性質既由「銷售土地登記請求權」變
          更核定為「居間仲介」，屬不動產仲介業（行業標準
          代號：6812-11；同業利潤標準毛利率76%），因榮亮
          公司列報營業成本0元及未提示帳簿文據等資料，應
          按該業同業利潤標準毛利率，核定營業成本1,979萬8
          ,857元（8,249萬5,238元×（1－76%））。原核定營業
          成本10億5,300萬元應予追減10億3,320萬1,143元，
          變更核定為1,979萬8,857元。
　　　　③綜上，原核定課稅所得額1億4,319萬2,992元應予追減
          8,049萬4,095元（追減營業收入總額11億1,369萬5,2
          38元－追減營業成本10億3,320萬1,143元），變更核
          定為6,269萬8,897元，榮亮公司已具文同意變更後金
          額，不再爭訟。則原核定漏報營業收入總額既經變更
          核定為8,249萬5,238元，經重行計算所漏稅額為1,06
          5萬8,812元（申報核定所得額2,516元＋漏報所得額6,
          269萬6,381元）×稅率17%）。
　㈤被告為榮亮公司逃漏營業稅及營利事業所得稅之罪數及逃漏
    稅捐金額：
　　⒈最高法院發回意旨略以：
　　　營業人先後以詐術或其他不正方法逃漏不同期別營業稅者
      ，自應區別不同申報期別，細究查明營業人於各該申報期
      別，究分別逃漏營業稅若干數額，方符合營業稅之立法原
      意及政策目的。被告為榮亮公司提供居間仲介促成本案農
      地買賣之勞務，先於100年7月29日自林德復受有6,662萬
      元之報酬，之後於101年11月30日及同年12月4日又分別自
      林德復受有350萬元及1,650萬元之報酬，「100年7月29日
      」與「101年11月30日及同年12月4日」，分屬營業稅不同
      申報期別，則被告以詐術幫助榮亮公司先後於不同營業稅
      申報期別逃漏營業稅，究竟若干數額，應予究明。
　　⒉本院認定如下：
　　　⑴詐術或其他不正當之方法逃漏稅捐屬作為犯：
　　　  ①稅捐稽徵法第41條之罪，係以詐術或其他不正當方法
          逃漏稅捐為其要件，所謂詐術必須積極行為始能完成
          ，至以其他不正當方法，亦必具有同一之型態，方與
          立法本旨相符合，不開立統一發票或不依規定申報稅
          課，各稅法上訂有罰鍰罰則，並責令補繳，如另無逃
          漏稅捐之積極行為不可納歸刑罰範疇，此種單純不作
          為在法律上之評價，不能認與該法第41條詐術漏稅之
          違法特性同視，該罪必須作為，方足以表現其違法之
          惡性，消極的不作為，縱有侵害稅捐稽徵法益，亦難
          謂與作為之情形等價，被告既僅係漏開統一發票及未
          依法申報營業稅，並非以積極作為，逃漏稅捐，難令
          負稅捐稽徵法第41條之刑責（最高法院74年度台上字
          第1533號刑事裁判參照）。
　　　  ②所謂詐術或其他不正當方法，係以積極行為為其構成
          要件，例如造作假單據或設置偽帳以逃漏稅捐之類是
          。若單純之不開立統一發票或不依規定申報稅課等行
          為，稅法上另訂有罰鍰罰則，以責令補繳稅款為已足
          ，如別無積極之逃漏稅捐行為，尚難以該罪相繩（最
          高法院90年度台上字第1462號判決意旨參照）。
　　  ⑵被告僅有法律上之接續施用詐術逃漏稅捐之一行為： 
　　　  ①查被告施用詐術逃漏本案農地居間仲介獲取報酬應繳
          納之稅捐，並發生逃漏稅捐之結果，係緣於北區國稅
          局102年間專案清查時，被告隱瞞榮亮公司與林德復
          簽訂買賣契約之事實，並提出前揭內容不實說明書方
          式，致不知情且缺乏查證管道之北區國稅局人員陷於
          錯誤，誤信榮亮公司係無償協助林德復訂立本案農地
          買賣契約及僅代為轉付土地價款，未獲取佣金收入，
          而將所查得約1億7,028萬元價差，認定係林德復與鮑
          廣廷間之私人借貸，進而以此金額設算林德復之利息
          收入，並由被告以林德復名義補稅後，於104年9月15
          日予以結案，而未移送該管臺北國稅局核課榮亮公司
          於本案農地交易佣金收入應繳之營業稅及營利事業所
          得稅。
　　　  ②被告為榮亮公司以詐術逃漏營業稅者，僅有如犯罪事
          實欄三所載之一行為，並非有「先後」以詐術或其他
          不正方法逃漏不同營業行為之營業稅。而被告於北區
          國稅局102年間專案清查時，以提出前揭不實說明書
          方式以詐術逃漏稅捐之行為，係於密接之時、地實施
          ，所侵害法益相同，行為之獨立性極為薄弱，依一般
          社會健全觀念，在時間差距上，難以強行分開，在刑
          法評價上，應視為數個舉動之接續施行，合為包括之
          一行為予以評價。
　　　⑶榮亮公司提供居間仲介促成本案農地買賣之勞務，不因
        其分次受領佣金而認屬不同之營業行為：
　　　　①前揭㈤⒈最高法院發回意旨部分，經臺北國稅局以111年
          4月1日財北國稅法一字第1110009377號函復本院（本
          院更二審卷一第327頁至第329頁）略以：
　　　    營業稅部分，依營業稅法第32條規定，營業人銷售
            貨物或勞務，應依營業人開立銷售憑證時限表規定
            之時限，開立統一發票交付買受人。所詢營業稅案
            件係99年12月至102年2月間短漏報提供居間仲介獲
            取之佣金收入，本局依查得金流合計8,662萬元（
            含稅），按短漏開統一發票並漏報銷售額補徵營業
            稅額，所漏開發票雖隸屬不同申報期別一併開徵，
            並未影響營業稅核課。
　　　    營利事業所得稅部分，依所得稅法第22條第1項前段
            規定，會計基礎，凡屬公司組織者，應採用權責發
            生制。又營利事業所得稅係按課稅年度核課，榮亮
            公司於99年12月間提供居間仲介服務，故該筆所得
            核定為99年度營利事業所得稅之課稅所得。
　　　  ②查被告於北區國稅局專案清查時，積極參與實施榮亮
          公司以詐術逃漏稅捐之行為前，榮亮公司已於100年7
          月29日受領6,662萬元、101年11月30日受領350萬元
          、101年12月4日受領1,650萬元等佣金，斯時榮亮公
          司僅單純不開立統一發票或不依規定申報稅課，依前
          揭說明，尚不構成刑事犯罪。
　　　  ③而榮亮公司受領上開佣金雖跨越數個營業稅申報期間
          乃至不同營業稅申報年度，惟均係基於同一居間仲介
          銷售勞務之營業行為。則臺北國稅局依稅法規定，就
          本案相關事證查核後，認榮亮公司短漏居間仲介獲取
          之佣金收入計8,662萬元，並以漏開發票雖隸屬不同
          申報期別但應一併開徵，核與本案被告事後以一詐術
          行為逃漏同一筆「銷售勞務」之營業稅及營利事業所
          得稅事實相合，故仍應以此為稅基，認定榮亮公司逃
          漏前揭㈣所載營業稅412萬4,762元及營利事業所得稅1
          ,065萬8,812元。
　㈥綜上所述，被告任意性之自白，有前開證據足以補強，且與
    事實相符，堪信為真。本件事證明確，被告違反稅捐稽徵法
    犯行，洵堪認定。
二、論罪部分：
　㈠查被告行為時為榮亮公司負責人，係稅捐稽徵法第47條第1項
    第1款所稱之公司法規定之負責人，而參與實施如犯罪事實
    欄三所示以詐術為榮亮公司逃漏稅捐之犯行。又被告行為時
    ，稅捐稽徵法第41條之法定刑為5年以下有期徒刑、拘役或
    科或併科6萬元以下罰金，裁判時已修正提高法定刑為5年以
    下有期徒刑，併科1,000萬元以下罰金，依刑法第2條第1項
    規定，應適用修正前之規定。故核被告所為，係犯同法修正
    前第47條第1項第1款、第41條之逃漏稅捐罪。
　㈡被告於北區國稅局102年間專案清查時，對稅務人員以提出不
    實說明書之方式詐術逃漏稅捐行為，為數個舉動之接續施行
    ，合為包括之一行為予以評價，為接續犯，應論以一罪。
三、撤銷改判之理由：
　　原判決就被告違反稅捐稽徵法部分，認定榮亮公司因被告之
    犯行，得以逃漏5,951萬元之營業稅及1,717萬元之營利事業
    所得稅，而本院依臺北國稅局重審復查結果，則認定榮亮公
    司係逃漏412萬4,762元營業稅及1,065萬8,812元營利事業所
    得稅，已如前述。原判決就被告違反稅捐稽徵法部分既有上
    開違誤，自應由本院就此部分撤銷改判。 
四、量刑說明：爰以行為人責任為基礎，審酌：
　㈠納稅屬人民義務，公平合理之稅賦制度輔以誠實繳稅，乃國
    家財務健全之根本，被告為榮亮公司提供居間仲介促成本案
    農地買賣之勞務，明知榮亮公司確實獲利，卻在稅捐稽徵機
    關調查時積極為不實之說明，誤導北區國稅局人員，使榮亮
    公司得以逃漏上揭稅捐，嚴重影響國家對稅捐稽徵之正確性
    ，所為實不足取。惟被告於偵審中始終坦承犯行，並配合補
    報繳納稅捐，可認被告犯罪態度良好，量刑減讓程度較高。
　㈡被告為榮亮公司逃漏之營業稅達412萬4,762元，營利事業所
    得稅達1,065萬8,812元，逃漏稅捐之金額雖鉅，惟於偵審中
    已為榮亮公司補報繳納稅捐，並均已繳納完畢，有臺北國稅
    局99年度營利事業所得稅結算稅額自動補報補繳繳款書、中
    正分局110年7月20日財北國稅中正營所字第1101652913號函
    可證(本院更一審卷一第244頁、卷二第107頁)。足見榮亮公
    司違反稅法上義務所得之利益已被滌除，被告應受責難程度
    較輕。至被告為榮亮公司居間仲介獲取之佣金乃其銷售勞務
    之對價，屬於私經濟活動之合法利得，與逃漏稅捐之不法利
    得不同，故不宜將私經濟活動所受利潤列入本罪被告違反義
    務程度予以評價。
　㈢被告自105年8月3日為榮亮公司補報稅捐起，於查核期間均依
    通知提示資料，配合釐清案情及金額，臺北國稅局因而 認
    定受責難程度較輕，而就榮亮公司逃漏稅額部分酌處2.5倍
    罰鍰（參本院更一審卷一第205頁復查決定書罰鍰之說明）
    ，並同意分36期繳款。又榮亮公司為本案行政罰鍰受處分人
    ，被告並非受罰對象，但因榮亮公司解散清算中，而由被告
    承擔榮亮公司逃漏稅捐之罰鍰，亦有清算人倪映驊律師陳報
    狀及公司登記資料查詢、臺灣臺北地方法院107年1月8日北
    院隆民譯106年度司字第444號函可稽（本院更一審卷二第17
    9頁、第181頁、第183頁）。且被告就榮亮公司營業稅罰鍰
    部分部分已分期繳納694萬2,899元（338萬5,673元未繳），
    營利事業所得稅罰鍰部分則已分期繳納260萬5,499元（592
    萬1,550元未繳），亦有臺北國稅局違章案件罰鍰繳款書可
    參(本院更一卷209頁至第212頁、第246頁至第248頁，本院
    更二審卷二第41頁至第75頁)。堪認被告因本案逃漏稅已受
    到相當之責罰。
　㈣查被告在本案之前無任何刑案紀錄，素行良好，本案所犯之
    罪法定刑為5年以下有期徒刑、拘役或科或併科6萬元以下罰
    金。
　㈤兼衡被告自述大學畢業之智識程度、未婚、與母親同住，需
    扶養照料母親，在大陸地區做古董字畫拍賣及網路直播，因
    疫情而暫停古董字畫之拍賣業務（本院更一審卷二第103頁
    至第104頁、第157頁至第158頁，本院更二審卷二第33頁）
    。
　㈥綜依上情，被告犯後態度良好，已填補稅捐國庫之全部損失
    ，其於偵審中展現其認識本案中錯誤之行為準則，另承擔榮
    亮公司違章行為之行政罰鍰，本院認科處如主文第2項所示
    之刑，並諭知如易科罰金，以1,000元折算1日，應屬適當 
    。
五、沒收部分：　　
  ㈠按稅捐稽徵法第41條規定之納稅義務人逃漏稅捐罪，為結果
    犯，以發生逃漏稅捐之結果為犯罪構成要件，而犯逃漏稅捐
    罪者，其逃漏之稅捐（應繳納未繳納之稅捐金額），性質上
    係以節省支出之方式，反向達成整體財產之實際增值，乃直
    接產自犯罪之所得，核屬刑法第38條之1規定之「犯罪所得
    」，故事實審法院於論處被告逃漏稅捐罪刑者，仍應依相關
    規定論斷是否為沒收之宣告。又因犯罪所得之沒收與稅捐之
    繳納，固然均係歸於國庫，然因犯罪所得之沒收而獲益的「
    司法國庫」，並不等同於「稅捐國庫」，稅捐刑法在於保障
    國家之稅捐國庫利益，國家自係逃漏稅捐犯罪之被害人，而
    為刑法第38條之1第5項「犯罪所得已實際發還被害人者，不
    予宣告沒收」規定所稱之「被害人」，故此，逃漏之稅捐於
    行為後已向國稅局依法、實際補繳者，其犯罪所得於補繳之
    範圍（全額或部分）內，既已實際合法發還被害人，依上開
    規定，在該範圍已毋庸再諭知沒收或追徵（最高法院109年
    度台上字第2664號刑事判決參照）。
  ㈡查被告為榮亮公司逃漏營業稅及營利事業所得稅之不法利益
    ，核屬犯罪行為人為他人實行違法行為，他人因而取得之不
    法利益。惟因榮亮公司因被告所為所逃漏之營業稅及營利事
    業所得稅額部分，業已全部繳清，並無欠繳，已如前述，爰
    不再於本案宣告沒收。
參、不另為無罪諭知部分
一、公訴意旨另以：
　　被告隱瞞榮亮公司另與林德復簽約之事實，偽稱榮亮公司僅
    係基於擔保地位，代林德復擔任買方與梁清政簽約，榮亮公
    司未轉賣土地亦未獲取價差，至於北區國稅局所查獲之轉支
    付差價，係林德復借貸予被告之款項，並非土地款價差云云
    ，致不知情且缺乏其他查證管道之北區國稅局人員陷於錯誤
    ，誤信榮亮公司僅係單純擔保本案農地交易，並非轉賣土地
    ，亦未獲取價差，使榮亮公司得以逃漏5,951萬元之營業稅
    （11億5,600萬元×0.05）及1,717萬元之營利事業所得稅（1
    億100萬元×0.17）。因認被告就前揭犯罪事實認定營業稅41
    2萬4,762元、營利事業所得稅1,065萬8,812元以外之稅額，
    亦涉犯稅捐稽徵法第41條、第47條第1項第1款詐術逃漏稅捐
    罪嫌云云。
二、按犯罪事實，應依證據認定之，無證據不得推定其犯罪事實
    ，刑事訴訟法第154條第2項定有明文；又認定不利於被告之
    事實，須依積極證據，苟積極證據不足為不利於被告事實認
    定時，即應為有利於被告之認定，更不必有何有利之證據。
    又刑事訴訟法第161條第1項規定檢察官就被告犯罪事實，應
    負實質舉證責任，並指出證明方法，故檢察官對於起訴之犯
    罪事實，應負提出證據及說服之實質舉證責任，倘其所提出
    之證據，不足為被告有罪之積極證明，或其闡明之證明方法
    ，無從說服法官以形成被告有罪之積極之心證，基於無罪推
    定之原則，自應為被告無罪判決之諭知。
三、查被告為榮亮公司逃漏之營業稅及營利事業所得稅金額，業
    經管轄之臺北國稅局重審復查決定認定為413萬1,429元、1,
    065萬8,812元，其中營業稅額部分應刪除另筆102年11月虛
    報進項稅額6,667元，實際逃漏營業稅應更正為412萬4,762
    元，已如前述。檢察官亦同意臺北國稅局重審復查決定書認
    定之事實（本院更一審卷二第99頁），未再提出其他事證認
    定被告有逃漏超出前揭犯罪事實認定之營業稅及營利事業所
    得稅，應認檢察官起訴被告此部分詐術逃漏稅捐罪嫌不足。
    然因公訴人認被告所涉此部分罪嫌倘成立犯罪，與前揭論罪
    科刑部分有實質上之一罪關係，故此部分自不另為無罪之諭
    知。
據上論斷，應依刑事訴訟法第369條第1項前段、第364條、第299
條第1項前段，（修正前）稅捐稽徵法第47條第1項第1款、第41
條，刑法第41條第1項，判決如主文所示。
本案經檢察官卓俊忠提起公訴，檢察官王怡仁追加起訴，檢察官
曹智恒提起上訴，檢察官崔紀鎮到庭執行職務。 
中　　華　　民　　國　　111 　年　　5 　　月　　31　　日
                  刑事庭審判長法  官  林信旭
                              法  官  顏維助
                  法  官  劉雪惠
以上正本證明與原本無異。
如不服本判決，應於收受送達後20日內向本院提出上訴書狀，其
未敘述理由者，並得於提起上訴狀後20日內向本院補提理由書（
均須按他造當事人之人數附繕本）「切勿逕送上級法院」。
因疫情而遲誤不變期間，得向法院聲請回復原狀。
中　　華　　民　　國　　111 　年　　5 　　月　　31　　日
                              書記官  林鈺明
附錄本判決論罪科刑法條:
修正前稅捐稽徵法第41條
納稅義務人以詐術或其他不正當方法逃漏稅捐者，處5年以下有
期徒刑、拘役或科或併科新臺幣6萬元以下罰金。
修正前稅捐稽徵法第47條第1項第1款
本法關於納稅義務人、扣繳義務人及代徵人應處刑罰之規定，於
下列之人適用之：
一、公司法規定之公司負責人。